【裁判字號】    97,台非,71
【裁判日期】    970222
【裁判案由】    業務侵占等罪定應執行刑
【裁判全文】
最高法院刑事判決                九十七年度台非字第七一號
上  訴  人  最高法院檢察署檢察總長
被      告  甲○○
上列上訴人因被告業務侵占等罪案件，對於台灣高等法院中華民
國九十一年七月十一日定應執行刑之確定裁定（九十一年度聲字
第八四一號），認為違法，提起非常上訴，本院判決如下：
    主  文
原裁定關於違背法令之部分撤銷。
    理  由
非常上訴理由稱：「按刑法第五十三條所謂數罪併罰，有二裁判
以上，依第五十一條之規定，定應執行之刑者，以二裁判以上所
宣告之數罪，均在裁判確定前所犯者為必要（最高法院三十三年
非字第十九號判例要旨參照）。經查，本件被告犯下列三罪：甲
、於八十五年十月十一日因業務侵占罪，經台灣高等法院判處有
期徒刑七月，於八十八年一月二十六日確定。乙、於八十四年十
月二十七日因行使偽造私文書罪，經台灣高等法院判處有期徒刑
五月，於八十八年八月五日經最高法院判決確定。丙、於八十八
年六月間至八十八年八月十六日止，因連續行使變造人民團體立
案證書罪，經台灣高等法院判處有期徒刑三月，於九十一年一月
三十一日確定。有各該判決書（影本）及台灣高等法院九十六年
度聲減字第四一六二號裁定，附卷可稽。依上開犯罪時間及裁判
確定之時間，上開乙罪係在甲罪裁判確定前所犯；丙罪係在甲罪
裁判確定後所犯。依刑法第五十三條之規定及首開判例意旨，法
院為定應執行之刑之裁定時，自應僅就甲、乙兩罪定其應執行之
刑，方為適法。而丙罪則與刑法第五十條、第五十三條規定不合
，不併合處罰。乃原裁定不察，竟就丙及甲、乙三罪，合併定其
應執行之刑，其裁定自有不適用法則之違法。案經確定。爰依刑
事訴訟法第四百四十一條、第四百四十三條提起非常上訴，以資
糾正。」等語。
本院按判決不適用法則或適用不當者，為違背法令，刑事訴訟法
第三百七十八條定有明文。又數罪併罰有二裁判以上者，固得依
刑法第五十一條之規定定其應執行之刑，惟應以裁判確定前犯數
罪為前提，若於一罪之裁判確定後又犯他罪者，自應於他罪科刑
裁判確定後，與前罪之刑併予執行，不得適用刑法第五十一條之
規定，定其應執行刑。司法院釋字第九十八號解釋意旨亦釋明：
裁判確定後另犯他罪，不在數罪併罰規定之列。經查被告甲○○
所犯業務侵占罪、行使偽造私文書罪、行使變造人民團體立案證
書罪等三罪，經法院分別判處罪刑，如原裁定附表所載，有各該
判決存卷可稽。惟上開附表所列被告所犯業務侵占罪於民國八十
八年一月二十六日判決確定，則於該案判決確定前所犯之罪，始
得依刑法第五十三條規定定其應執行之刑。查被告所犯行使偽造
私文書罪之犯罪時間為八十四年十月二十七日，固可依法定應執
行之刑，惟被告所犯行使變造人民團體立案證書罪之犯罪時間為
八十八年六月間至同年八月十六日止，已在前案判決確定之後，
依前開說明，應不在數罪併罰規定之列，不得一併與其他二罪定
其應執行之刑。乃原審未予查明，竟將之一併定其應執行之刑為
有期徒刑一年一月，顯有適用法則不當之違背法令。案經確定，
非常上訴意旨執以指摘，洵有理由。但原裁定尚非不利於被告，
應僅將原裁定關於違背法令之部分撤銷，以資糾正。
據上論結，應依刑事訴訟法第四百四十七條第一項第一款前段，
判決如主文。
中    華    民    國  九十七  年    二    月  二十二  日
                      最高法院刑事第八庭
                          審判長法官  洪  清  江
                                法官  石  木  欽
                                法官  韓  金  秀
                                法官  陳  晴  教
                                法官  張  清  埤
      本件正本證明與原本無異
                                      書  記  官
中    華    民    國  九十七  年    三    月    三    日
                                                      Ｅ


司法院資訊處製作；財團法人民間司法改革基金會備份。
